臺灣高雄地方法院刑事判決　　　　　　　　　　　　　九十年度訴字第一六二號
　　公　訴　人　臺灣高雄地方法院檢察署檢察官
　　被　　　告　丙○○
　　指定辯護人　本院公設辯護人戊○○
　　被　　　告　己○○
　　指定辯護人　本院公設辯護人丁○○
右列被告因殺人未遂等案件，經檢察官提起公訴（八十七年度偵字第號），本院判決
如左：
    主  文
丙○○殺人未遂，處有期徒刑柒年拾月。
己○○殺人未遂，累犯，處有期徒刑捌年。
    事  實
一、己○○於民國八十七年間，因搶奪案件，經判處有期徒刑二年，於八十九年一月
    十六日執行完畢。
二、丙○○於九十年二月十一日凌晨三時三十分許，騎乘重機車在高雄市○○區○○
    路橋上，因細故，竟基於殺人之故意，手持其於同年二月初某日在高雄市六合夜
    市所購買長約四十公分之不詳刀器（起訴書誤載為武士刀，詳後述），朝同騎機
    車行經該路橋之己○○之頭部砍殺一刀，致己○○受有頭部外傷、後枕部頭皮撕
    裂傷三公分且深及顱骨之傷害，嗣丙○○旋離去並隨手丟棄上開刀器；己○○於
    被傷後，心有未甘，遂於同年二月十八日凌晨，駕駛車牌號碼ＹＺ─三五○七號
    自小客車，內載無犯意聯絡之甲○○、乙○○（殺人未遂部分業經檢察官為不起
    訴處分）二人找丙○○尋仇，旋於同日凌晨，在高雄縣鳳山市○○路上尋獲丙○○，己○○遂基於殺人之故意，以時速約五十公里之速度駕駛上開車輛，自後朝
    騎乘機車之丙○○衝撞，丙○○之機車隨即倒地，丙○○則因衝力過大而飛出，
    落地後其頭部、手部、身體受有多處擦挫傷（未驗傷），嗣丙○○棄車逃逸始倖
    免於難。
三、案經己○○訴由高雄市政府警察局新興分局移送臺灣高雄地方法院檢察署檢察官
    偵查起訴。
    理  由
一、訊據被告丙○○固坦承有於右揭時、地，因細故持刀器砍殺己○○之事實，而被
    告己○○亦供承有於右揭時、地駕車撞傷丙○○之事實，惟二人均矢口否認有殺
    人未遂犯行，被告丙○○辯稱：當天我看到己○○騎機車停下來等紅燈，我就將
    我騎的機車停住，拿刀跑過去砍他，我當時是將刀舉起由上往下要砍己○○的手
    ，不知為何砍到他頭部，那把刀是我前幾天在六合夜市路邊攤買來的，不知是什
    麼刀，砍完我就把刀丟掉了云云；被告己○○辯稱：我開車撞丙○○只是想要教
    訓他，無殺人之意思云云。經查：
（一）被告丙○○殺人未遂部分：
  １、此部分犯罪事實，業據被害人己○○指述明確，並有高雄市立小港醫院診斷證
      明書一紙在卷可憑。
  ２、次查，依高雄市立小港醫院之回函乃稱：被害人己○○當天自述頭部被武士刀
      砍傷，理學檢查後發現意識清醒，血壓正常，後枕部有一長三公分、深及顱骨
      之傷口，可觸診得知有顱骨骨折等語，有該院九十年十二月十日函文一紙可憑
      （本院卷內），按頭部乃人體腦部等重要中樞器官之所在，以客觀上極端危險
      且長約四十公分之刀器對之砍殺，自有致人於死高度危險之預見，此亦應為被
      告丙○○所明知，且依其刀傷深及顱骨，甚且有顱骨骨折之情節觀之，顯見其
      用力之猛，足證其於持刀砍殺之際確有殺人之故意，其辯稱僅有傷害故意一節
      ，自難採信。
（二）被告己○○殺人未遂部分：
  １、此部分犯罪事實，業據被害人丙○○指述明確，核與被告己○○供陳：開車自
      後追撞丙○○之情節相符。
  ２、被告己○○於本院九年八月九日審理時乃自承：我當天在國泰路與南京路口看
      見丙○○騎車，當時相隔還有一段距離，我就開車追過去，從後面撞他，速度
      約五十公里等語（參照當日審判筆錄），從而被告己○○於審理中嗣後改稱：
      衝撞當時時速約四十公里一節，尚難採信。再參以當時與被告己○○同車之證
      人乙○○，於偵查中即證稱：當天己○○提議要去找丙○○，因丙○○（先前
      ）拿刀砍己○○，案發當時車上含我共三人，由己○○開車，在國泰路上撞丙○○，是為了報仇而撞他等語，其於本院審理時證稱：案發當時我與甲○○坐
      在汽車後坐，己○○要開車撞丙○○之前有加速等情（參照乙○○於偵查卷第
      十五頁背面筆錄及本院九十年八月九日審判筆錄）。又證人甲○○於偵查中並
      證稱：九十年二月初丙○○拿刀砍己○○，後來在同年二月十八日凌晨在鳳山
      市○○路上，己○○開車載我、乙○○，己○○提議說要去找丙○○，在國泰
      路上發現丙○○，己○○就開車衝撞丙○○等語，其嗣於本院時亦證稱：當天
      我們車本來開在快車道，由己○○駕駛，後來己○○看見丙○○（在慢車道）
      後，就將車開往慢車道，等他開車撞了丙○○後，己○○說丙○○之前有砍他
      ，當天那部車子是租來的，車子後來修理費賠了一萬三千多元等語（分別參照
      甲○○於偵查卷第十四頁筆錄及本院九十年八月九日審判筆錄），由證人上開
      證詞可知被告己○○於衝撞之前即有尋仇之意，且當時並有加速舉動，按駕駛
      汽車高速從後衝撞行駛中之機車，機車駕駛人必會因而彈出、倒地，自有致人
      於死之高度危險，被告己○○明知此情竟仍為之，其具有殺人之故意甚明，其
      辯稱：只是要教訓丙○○一節，尚難採信。
綜前所述，本案事證已臻明確，被告二人之犯行均堪以認定。
二、按被告丙○○、己○○已著手殺人行為之實施，惟均未生被害人死亡之結果，其
    犯罪尚屬未遂，故核其二人所為，均係犯刑法第二百七十一條第二項、第一項之
    殺人未遂罪。而其二人之犯罪既屬未遂，爰依刑法第二十六條前段之規定，均按
    既遂犯之刑度減輕其刑。查被告己○○於八十七年間，因搶奪案件，經判處有期
    徒刑二年，於八十九年一月十六日執行完畢，有台灣高雄地方法院檢察署刑案資
    料查註紀錄表、本院被告院內索引卡紀錄表及台灣高等法院被告全國前案紀錄表
    各一紙在卷可憑，其受有期徒刑執行完畢後，五年內再犯本件有期徒刑以上刑之
    罪，為累犯，應加重其刑（死刑、無期徒刑部分依法不得加重），並依法先加後
    減之。爰審酌被告二人之右揭殺人未遂犯行，均屬惡性重大，並對被害人之身心
    均造成極嚴重損害，惟念被告兼被害人丙○○、己○○均表示不願追究對方之刑
    責並達成和解，有和解書一紙可憑，參酌其二人均年紀尚輕，思慮未周，將來仍
    具可塑性等一切情狀，分別量處如主文所示之刑。
三、公訴意旨另認：被告丙○○於九十年二月十一日凌晨三時三十分許砍殺被害人己○○時所持之刀器，係政府公告列管之武士刀，因認其另涉有槍砲彈藥刀械管制
    條例第十四條第三項之未經允許持有刀械罪嫌。訊據被告丙○○堅決否認上情，
    辯稱：該把刀子是在六合夜市向路邊攤販購買，攤販說是裝飾刀，我不知是什麼
    刀等語。經查：此部分犯罪事實除被告丙○○於警訊之自白外，並無其他證據足
    供佐證，且查，被害人己○○係指稱：丙○○砍我的刀子長約四十公分，應該是
    一把武士刀等語（參照本院九十年七月十六日訊問筆錄），亦即被害人亦無法確
    認系爭刀器究係何種刀子，此外，本案又未扣得任何刀械可供鑑驗，是以自難僅
    憑被告丙○○之警訊中自白認定其非法持有槍砲彈藥刀械管制條例所列管武士刀
    之犯罪事實，從而被告之此部分犯行尚屬無從證明，惟公訴人既認此部分犯行與
    前開論罪科刑部分有牽連犯之裁判上一罪關係，爰不另為無罪之諭知。
據上論斷，應依刑事訴訟法第二百九十九條第一項前段、刑法第二百七十一條第二項
、第一項，第二十六條前段，第四十七條，判決如主文。
本案經檢察官陳正芬到庭執行職務。
中      華      民      國      九十一      年    一    月    二十二    日
                                  臺灣高雄地方法院刑事第六庭
                                      法  官  周  玉  群
右正本證明與原本無異。
如不服本判決，應於判決送達後十日內，向本院提出上訴狀。
                                      書記官  黃  英  彥
中      華      民      國      九十一      年    一    月    二十五    日
附錄本案論罪科刑法條：
中華民國刑法第二百七十一條第一項、第二項 (普通殺人罪) ：
  殺人者，處死刑、無期徒刑或十年以上有期徒刑。
  前項之未遂犯罰之。
